臺灣高等法院民事判決　　　　　　　　　　　　　　　九十二年度再字第一四二號
　　再審原告　　甲○○
　　再審被告　　國泰人壽保險股份有限公司
　　法定代理人　乙○○
右當事人間塗銷抵押權登記事件，再審原告對於中華民國九十年八月一日本院八十九
年度上更(一)字第一六二號確定判決，提起再審，本院判決如下：
    主      文
再審之訴駁回。
再審訴訟費用由再審原告負擔。
    事      實
甲、再審原告方面：
壹、聲明：
一、本院八十九年度上更(一)字第一六二確定判決廢棄。右廢棄部分，駁回再審被告之
    上訴。
貳、陳述略以：
一、兩造間塗銷抵押權登記事件，經本院八十九年度上更(一)字第一六二號判決廢棄八
    十七年三月十八日台灣台北地方法院八十六年度訴字第九九九號第一審判決，並
    駁回再審原告在第一審之訴。再審原告提起第三審上訴，亦經最高法院九十年十
    二月二十七日九十年度台上字第二四０六號裁定駁回再審原告之上訴而確定。
二、前開判決係認再審原告未能證明其身分證、印鑑證明及印鑑章或所有權狀被訴外
    人陳秀敏所盜用之事實，因此認再審原告之主張不可採，而廢棄第一審再審原告
    勝訴判決，並駁回再審原告之訴。
三、惟再審原告對陳秀敏提出刑事告訴，經檢察官提起公訴（台灣台北地方法院檢察
    署九十一年度偵字第二四五六０號），台灣台北地方法院九十二年度簡字第三六
    三二號判決認定陳秀敏觸犯偽造文書罪，判處有期徒刑五月在案。
四、爰依民事訴訟法第四百九十六條第一項第十一款、第十三款規定提起再審之訴。
參、證據：提出本院八十九年度上更(一)字第一六二判決、最高法院九十年度台上第二
    ０六號裁定、台灣台北地方法院檢察署九十一年度偵字第二四五六０號起訴書、
    ，台灣台北地方法院九十二年度簡字第三六三二號判決。
乙、再審被告方面：
    本件未經言詞辯論，再審被告未提出聲明或陳述。
丙、本院依職權調閱本院八十九年度上更(一)字第一六二案卷。
    理      由
一、再審原告起訴主張民國九十年八月一本院八十九年度上更(一)字第一六二號確定判
    決有民事訴訟法第四百九十六條第一項第十一款、第十三款之再審事由，爰提起
    再審之訴，求為將本院原確定判決廢棄，並駁回再審被告之上訴等語。
二、按確定終局判決有「為判決基礎之民事、刑事、行政訴訟判決及其他裁判或行政
    處分，依其後之確定裁判或行政處分已變更者。」，或「當事人發現未經斟酌之
    證物或得使用該證物者。但以如經斟酌可受較有利益之裁判者為限。」之情形者
    ，得以再審之訴對於確定終局判決聲明不服，民事訴訟法第四百九十六條第一項
    第十一款、第十三款固有規定。又所謂當事人發現未經斟酌之證物，係指前訴訟
    程序事實審之言詞辯論終結前已存在之證物，或因當事人不知有，致未經斟酌，
    現始知之者而言。若在前訴訟程序事實審言詞辯論終結，尚未存在之證物，本無
    所謂發現，自不得以之為再審理由。
三、經查：
１、再審原告主張訴外人陳秀敏（即再審原告前妻）夥同不詳姓名之人於八十二年三
    月十一日假其名義，將其所有坐落台北市○○區○○段四小段一一五、一一六、
    一一七等地號土地應有部分各一萬分之八八，及其上建物即門牌號碼台北市○○
    ○路二七○號三樓房屋（下稱系爭不動產），為再審被告設定本金最高限額新台
    幣（下同）三百六十萬元之抵押權登記（下稱系爭抵押權），並冒領貸款三百萬
    元，爰依侵權行為法則訴請（台灣台北地方法院八十六年度訴字第九九九號）再
    審被告塗銷系爭抵押權登記，第一審判決再審原告勝訴。本院原確定判決（八十
    九年度上更(一)字第一六二號）以再審原告就辦理系爭抵押權設定登記所需之身分
    證、印鑑證明及印鑑章，並未否認其為真正，而系爭借據、約定書及同意書中再
    審原告之印文經鑑定均為真正，再審原告亦未舉證證明其身分證，印鑑或所有權
    狀等曾被他人盜用，因認再審原告主張其係遭人冒名借款設定系爭抵押權為不可
    採。而廢棄第一審判決，並駁回再審原告之訴，有上開本院確定判決可稽。
２、依上所述，本院原確定判決並未以民事、刑事、行政訴訟判決及其他裁判或行政
    處分為其判決基礎。又本院前訴訟程序係於九十年七月二十五日言詞辯論終結，
    有該案卷可稽。而再審原告提出之台灣台北地方法院檢察署九十一年度偵字第二
    四五六０號起訴書，其製作日期為九十二年八月二十九日；台灣台北地方法院九
    十二年度簡字第三六三二號判決，其製作日期為九十二年十月二十二日，亦有上
    開起訴書、判決可稽。是該二項證據均非於前訴訟程序事實審之言詞辯論終結前
    已存在之證物。
四、本院原確定判決顯無再審原告主張之民事訴訟法第四百九十六條第一項第十一款
    、第十三款再審事由。爰依民事訴訟法第五百零二條第二項規定，不經言詞辯論
    ，以判決駁回再審原告之訴。
五、據上論結，本件再審之訴為無理由，依民事訴訟法第七十八條判決如主文。
中　　　華　　　民　　　國　　九十三　　年　　　六　　　月　　　二　　　日
　　　　　　　　　　　　　　　　民事第十庭
　　　　　　　　　　　　　　　　　　審判長法　官　吳  景  源
　　　　　　　　　　　　　　　　　　　　　法　官　連  正  義
                                          法　官　滕  允  潔
右正本係照原本作成。
如不服本判決，應於收受送達後二十日內向本院提出上訴書狀，其未表明上訴理由者
，應於提出上訴後二十日內向本院補提理由書狀（均須按他造當事人之人數附繕本）
上訴時應提出委任律師或具有律師資格之人之委任狀；委任有律師資格者，另應附具
律師及格證書及釋明委任人與受任人有民事訴訟法第四百六十六條之一第一項但書或
第二項（詳附註）所定關係之釋明文書影本。
中　　　華　　　民　　　國　　九十三　　年　　　六　　　月　　　三　　　日
　　　　　　　　　　　　　　　　　　　　　書記官　黃  麗  玲
附註：
民事訴訟法第四百六十六條之一（第一項、第二項）：
對於第二審判決上訴，上訴人應委任律師為訴訟代理人。但上訴人或其法定代理人具
有律師資格者，不在此限。
上訴人之配偶、三親等內之血親、二親等內之姻親，或上訴人為法人、中央或地方機
關時，其所屬專任人員具有律師資格並經法院認為適當者，亦得為第三審訴訟代理人
。
